臺灣橋頭地方法院民事判決
111年度岡簡字第152號
原      告  蘇國庭  
            許惠玲  
共      同
訴訟代理人  李俊賢律師
            湯雅竣律師
被      告  劉永平  
訴訟代理人  蔡桓文律師
被      告  蔡永元  

            吳文民  
上列當事人間因傷害案件，原告提起刑事附帶民事訴訟，經刑事
庭裁定移送前來（110 年度審附民字第288號），本院於民國111
年6 月16日言詞辯論終結，判決如下：
    主    文
被告應連帶給付原告蘇國庭新臺幣218,321元及自110 年10 月14
日起至清償日止，按週年利率5 ％計算之利息。
第一項之給付，如有任一被告為全部或一部之給付者，其餘被告
於該給付範圍內免給付之義務。
被告劉永平應給付原告許惠玲新臺幣58,594元及自110 年10 月1
4日起至清償日止，按週年利率5 ％計算之利息。　
原告其餘之訴駁回。
本判決原告勝訴部分得假執行。但被告如以新臺幣218,321元為
原告蘇國庭預供擔保，得免為假執行；被告劉永平如以新臺幣58
,594元為原告許惠玲預供擔保，得免為假執行。
    事實及理由
一、原告主張：被告劉永平與被告蔡永元共同承租且經營位在高
    雄市○○區○○路○○0 巷○00號之鐵工廠（下稱鐵工廠），被告
    吳文民則為被告蔡永元之姪子，亦為鐵工廠之員工。其等與
    鐵工廠相鄰之高雄市○○區○○段000 地號農地所有權人即原告
    許惠玲及其配偶即被告蘇國庭，因土地佔用問題素有嫌隙。
    詎被告劉永平竟基於傷害之犯意，於民國109 年12月5 日下
    午3 時25分許，在上開農地，先徒手毆打原告蘇國庭之左臉
    ，原告蘇國庭遭毆打後旋駕駛車牌號碼0000
    -00 號自用小貨車欲搭載原告許惠玲離開現場之際，被告劉
    永平即承接前開傷害之犯意，夥同被告蔡永元、吳文民共同
    基於傷害及在公共場所聚集三人以上下手實施強暴之犯意聯
    絡，於同日下午3 時30分許，在鐵工廠前攔下原告蘇國庭所
    駕駛之自用小貨車，將原告蘇國庭自駕駛座拉出車外，共同
    徒手毆打及腳踹原告蘇國庭，致蘇國庭受有左顴骨及上頷骨
    閉鎖性骨折併移位、頭部鈍傷併腦震盪、下背和骨盆挫傷、
    右側手肘擦傷、右側前胸壁擦傷等傷害（下稱系爭傷害一）
    ，原告許惠玲見狀上前阻擋，亦遭被告劉永平徒手毆打，因
    而受有頭皮血腫、輕微腦震盪、右手肘鈍挫傷等傷害（下稱
    系爭傷害二），而被告共同傷害行為，業經本院以111年度
    簡字第83號判決（下稱系爭判決）判處被告三人各有期徒刑
    6月，如易科罰金，以新臺幣（下同）1,000 元折算1 日在
    案。為此，爰依侵權行為之法律關係，請求被告三人連帶賠
    償原告蘇國庭醫療及交通費用15,180元、工作損失18,870元
    及精神慰撫金50萬元（合計為534,050元）之損害；請求請
    求被告三人連帶賠償原告許惠玲醫療及交通費用13,162元、
    工作損失8,800元及精神慰撫金40萬元（合計為422,042元）
    之損害等語，並聲明：㈠被告應連帶給付原告蘇國庭534,050
     元，及自起訴狀繕本送達翌日起至清償日止，按年息百分
    之5 計算之利息。㈡被告應連帶給付原告許惠珍422,042 元
    ，及自起訴狀繕本送達翌日起至清償日止，按年息百分之5 
    計算之利息。㈢前開二項之給付，如有任一被告為全部或一
    部之給付者，其餘被告於該給付範圍內免給付之義務。
    ㈣願供擔保，請准宣告假執行。
二、被告則以：原告所提醫療收據，與系爭傷害一、二並無關連
    ，另交通費部分，未提出任何搭車紀錄及收據。不能工作損
    失部分，勞保投保資料，不足以證明確實有從事工作及收入
    。另精神慰撫金請求過高等語置辯。並聲明：原告之訴駁回
    。如受不利判決，願供擔保免為假執行。
三、原告主張被告於上揭時、地，共同毆打原告蘇國庭，及被告
    劉永平另毆打原告許惠玲，致原告蘇國庭受有系爭傷害一、
    原告許惠玲受有系爭傷害二之事實，業經本院以系爭判決判
    處被告各有期徒刑6月，如易科罰金，以1,000 元折算1 日
    在案等情，經本院依職權調取上開刑事卷宗核閱無訛，且被
    告就原告主張之前揭事實，並未爭執，原告主張之事實堪信
    為真實。
四、按因故意不法侵害他人之權利者，負損害賠償；數人共同不
    法侵害他人之權利者，連帶負損害賠償責任；不法侵害他人
    之身體、健康者，被害人雖非財產上之損害，亦得請求賠償
    相當金額，民法第184 條第1 項前段、第185 條第1 項、第
    195 條分別定有明文。經查，原告蘇國庭遭被告共同毆打後
    受有系爭傷害一；原告許惠玲遭被告劉永平毆打後受有系爭
    傷害二，故原告蘇國庭依據前開規定，訴請被告連帶負損害
    賠償責任；原告許惠玲，依前開規定，訴請被告劉永平負損
    害賠償責任，於法有據。至原告許惠玲訴請被告蔡永元、吳
    文民與被告劉永平負連帶賠償責任部分，於法無據，應予駁
    回。茲就原告所得請求之各項賠償金額分別論述如下
    ：
  ㈠醫藥費部分：原告主張因本件傷害行為，受有前揭傷害，原
    告蘇國庭支出醫療費6,942 元、原告許惠玲支出醫療費7,38
    2元部分，雖據提出診斷證明書及醫療收據為證，惟查：
　⒈原告蘇國庭，係於109年12月5日受有系爭傷害一，並於當日
    前往高雄市立岡山醫院就診，又於同日與同年月6日、8日、
    22日前往前往高雄榮民總醫院就診，有診斷證明書在卷可憑
    （附民卷第105-113頁），上開四次就診合計費用為4,840元
    ，有各該醫院收據可佐（附民卷第75-81頁），堪認均屬醫
    療上所必要之費用，應予准許。至其餘部分醫療費用，依原
    告所舉收據，無法得出與系爭傷害一有何關連，自難准許。
　⒉原告許惠玲，係於109年12月5日受有系爭傷害二，並於當日
    前往高雄市立岡山醫院就診，又於翌日即同年月6日、8日前
    往前往高雄榮民總醫院就診，有診斷證明書在卷可憑（附民
    卷第31-41頁），上開三次就診合計費用為2,250元，有各該
    醫院收據可佐（附民卷第59-61頁），堪認均屬醫療上所必
    要之費用，應予准許。至其餘部分醫療費用，依原告所舉收
    據，無法得出與系爭傷害二有何關連，甚至距離原告受系爭
    傷害二達10個月之久之醫療收據，實難認與系爭傷害二有何
    關連，此部分之費用，自難准許。　
  ㈡交通費用部分：按當事人主張有利於己之事實者，就其事實
    有舉證之責任，民事訴訟法第277 條前段定有明文。原告主
    張因本件傷害行為，受有前揭傷害，前往就醫，原告蘇國庭
    支出交通費8,238 元、原告許惠玲支出交通費5,780元，惟
    並未提出任何收據資料為證，此部分之主張，難認屬實，應
    予駁回。
  ㈢工作損失部份：
    原告主張因本件傷害行為，受有前揭傷害，原告蘇國庭17日
    不能工作，請求不能工作之損失以每日1,100 元計算，共18
    ,870元；原告許惠玲8日不能工作，請求不能工作之損失以
    每日1,100 元計算，共8,800元等語。查原告蘇國庭因系爭
    傷害，應休養17日；原告許惠玲應休養8日，分別有原告所
    提出之診斷證明在卷可憑（附民卷第39-41頁、107-113），
    堪以認定。又原告主張應以健保暨勞保保費之投保金額33,0
    00元計算其每日所得1,100元，惟經本院依職權調閱原告二
    人之稅務電子閘門所得調件明細表，原告二人於108至109年
    間，均無任何薪資所得，是其主張以投保金額計算每日薪資
    所得，並無可採。本院審酌原告於本件傷害事件時均為50餘
    歲，尚未屆勞工退休年齡，具備工作能力，應可獲取相當於
    基本工資之收入，而基本工資為行政院勞動部依勞動基準法
    第21條第2項規定，經基本工資審議委員會擬訂，乃根據國
    家經濟發展狀況、躉售物價指數、消費者物價指數、國民所
    得與平均每人所得、各業勞動生產力及就業狀況、各業勞工
    工資及家庭收支調查統計等項目所審定，自有相當之客觀性
    及公正性。是原告所受不能工作之損失，應以其受傷時行政
    院勞動部公告自109年1月1日起實施之每月基本工資23,800
    元，作為其每月工作收入之標準，方始適當。依此計算，原
    告蘇國庭因本件車禍受傷，受有17天不能工作之損失為13,4
    81元【計算式：23,800元/月÷30天＝793元/天（元以下四捨
    五入）；793元×17天＝13,481元】；原告許惠玲因本件車禍
    受傷，受有8天不能工作之損失為6,344元【計算式：23,800
    元/月÷30天＝793元/天（元以下四捨五入）；793元×8天＝6,3
    44元】，逾此部分之主張，則非有據。
  ㈣精神慰撫金部分：
    按被告侵害原告之身體及健康，原告精神上自受有損害，當
    可請求精神上之損害賠償，而民法第195 條第1 項所賠償之
    金額是否相當，應斟酌雙方身分資力與加害程度，及其他各
    種情形核定相當數額，最高法院51年台上字第223號判例足
    資參照。爰斟酌原告，因被告之傷害行為受有一定之痛苦，
    及兩造之教育程度，被告僅因糾紛，故意對原告為傷害行為
    ，造成原告生理及心理痛苦，所為非是，復衡酌原告所受傷
    害程度，以及二造之財產（見稅務所得調件明細）等一切情
    狀，認原告蘇國庭請求精神慰撫金以20 萬元為相當，原告
    許惠玲請求精神慰撫金以5萬元為當，逾此數額之請求，為
    無理由，應予駁回。
五、再按給付無確定期限者，債務人於債權人得請求給付時，經
    其催告而未為給付，自受催告時起，負遲延責任。其經債權
    人起訴而送達訴狀，或依督促程序送達支付命令，或為其他
    相類之行為者，與催告有同一之效力；遲延之債務，以支付
    金錢為標的者，債權人得請求依法定利率計算之遲延利息，
    民法第229 條第2 項、第233 條第1 項本文分別定有明文。
　　從而，原告蘇國庭本於前揭共同侵權行為之法律關係，請求
    被告連帶給付218,321元（4,840 ＋1,3481＋200,000＝218,321
    ），及自110 年10 月14日起至清償日止（見附民卷第1頁）
    ，按週年利率5 ％計算之利息部分；原告許惠玲本於侵權行
    為之法律關係，請求被告劉永平給付58,594元（2,250 ＋6,3
    44＋50,000＝58,594），及自110 年10 月14日起至清償日止
    （見附民卷第1頁），按週年利率5 ％計算之利息部分，即屬
    正當，應予准許，逾此部分之請求，為無理由，應予駁回。
六、本件原告勝訴部分係就民事訴訟法第427 條第1 項訴訟適用
    簡易程序所為被告敗訴之判決，核屬同法389 條第1 項第3
    款所定之判決，爰依職權宣告假執行。並依同法第392 條第
    2 項之規定，宣告被告為原告預供擔保，得免為假執行。又
    法院應依職權宣告假執行者，本無庸原告為聲請，若原告仍
    聲請願供擔保宣告假執行者，該聲請僅在促使法院職權發動
    ，法院仍係本於職權而宣告，自無庸對該聲請為准駁之裁判
    。本件原告假執行之聲請，就敗訴部分本屬無據，依前揭說
    明，茲不另為駁回之諭知，併此敘明。
七、末按適用簡易訴訟程序案件之附帶民事訴訟，準用第501 條
    或504 條之規定。前項移送案件，免納裁判費用，刑事訴訟
    法第505 條第1 、2 項分別定有明文。據此，原告提起本件
    刑事附帶民事訴訟請求被告賠償所受損害，依法本無需繳納
    裁判費，而綜觀卷內資料，兩造復無其他訴訟費用之支出，
    則本件之訴訟費用即可確定為0 元，爰無庸宣告兩造應以如
    何比例負擔訴訟費用，附此敘明。
中　　華　　民　　國　　111 　年　　6 　　月　　30　　日
                  岡山簡易庭   法    官  林揚奇 
以上正本係照原本作成。
如不服本判決，應於送達後20日內，向本院提出上訴狀並表明上
訴理由，如於本判決宣示後送達前提起上訴者，應於判決送達後
20日內補提上訴理由書（須附繕本）。
中　　華　　民　　國　　111 　年　　6 　　月　　30　　日
                               書 記 官  陳麗如